【裁判字號】    88,訴,2297
【裁判日期】    890630
【裁判案由】    損害賠償
【裁判全文】
臺灣高雄地方法院民事判決  八十八年度訴字第二二九七號
    原      告  乙○○
    訴訟代理人  甲○○
    被      告  丙○○
右當事人間損害賠償事件，本院判決如左：
    主    文
被告應給付原告新臺幣柒拾萬仟捌佰壹拾元及自民國八十八年四月二十一日起至清
償日止，按年利率百分之五計算之利息。
訴訟費用由被告負擔。
本判決於原告以新台幣柒萬元供擔保後得假執行。
    事    實
甲、原告方面：
  一、聲明：除擔保金額外，如主文所示。
  二、陳述：
  (一)被告丙○○於民國八十七年六月二十七日下午一時三十分許，將其所駕駛之車
      牌號碼Ｐ五─三四三一號小貨車停放於高雄市○鎮區○○路八十五號前之機車
      道上，在未注意後方往來之行人、車輛下，即貿然開啟車門欲下車取貨交予客
      戶。適原告駕駛車牌號碼ＤＩＩ─六九七號之重型機車，沿一德路自西往東行
      經該處，因閃煞不及，致其所駕駛之機車前方車頭撞擊被告所駕駛小貨車駕駛
      座旁之車門，原告因之受有頭部外傷合併急性硬腦膜上、下出血、顱內出血、
      腦挫傷及顱骨骨折之傷害。
  (二)原告車禍受傷後，已支付醫療費用新臺幣（下同）二萬四千八百零十元、看護
      費用三萬五千元之部分，被告並未繳納。又原告車禍前於蔡皮膚科診所幫傭，
      每月薪資一萬七千元；從事素食丸子生產，每月收入一萬八千元，惟因車禍傷
      勢嚴重而於二年內無法工作，減少勞動能力約五十四萬四千元。另原告因本件
      車禍造成智力減退，請求慰撫金十萬元。
  (三)被告未注意後方來車即貿然開啟車門下車，致原告受有前述之傷害，被告自有
      過失，為此爰依民法第一百八十四條第一項前段、第一百九十三條第一項及第
      一百九十四條第一項之規定提起訴訟，請求被告給付七十萬三千八百零十元及
      法定遲延利息。
  三、證據：提出全民健康保險重大傷病申請書及薪資證明書各一紙、診斷證明書二
      紙及邱綜合醫院收據二十五紙。
乙、被告方面：
    被告未於言詞辯論期日到場，惟其曾到庭陳述略以：
  一、聲明：求為判決原告之訴駁回。
  二、陳述：
      原告受傷係因被告未注意後方有無來車即貿然開啟車門所致，本件車禍被告確
      有過失。對原告請求之金額不爭執，惟無資力清償。
丙、本院依職權調閱臺灣高雄地方法院檢察署八十七年度偵字第二八三三二號偵查卷
    、八十八年度執字第二五四一號執行卷及本院八十八年度交易字第九五號刑事卷
    等相關案卷，及向邱綜合醫院查詢原告之傷勢、給付之醫療費用及復建情形。
    理    由
一、本件被告經合法通知，未於言詞辯論期日到場，核無民事訴訟法第三百八十六條
    各款所列情形，爰依原告聲請，由其一造辯論而為判決。
二、原告主張：被告丙○○於八十七年六月二十七日下午一時三十分許，將其所駕駛
    之車牌號碼Ｐ五─三四三一號小貨車停放於高雄市○鎮區○○路八十五號前之機
    車道上，在未注意後方往來之行人、車輛下，即貿然開啟車門欲下車取貨交予客
    戶。適原告駕駛車牌號碼ＤＩＩ─六九七號之重型機車，沿一德路自西往東行經
    該處，因閃煞不及，致其所駕駛之機車前方車頭撞擊被告所駕駛小貨車駕駛座旁
    之車門，原告因之受有頭部外傷合併急性硬腦膜上、下出血、顱內出血、腦挫傷
    及顱骨骨折之傷害。被告未注意後方來車即貿然開啟車門下車，致原告受有前述
    之傷害，被告自有過失，為此爰依民法第一百八十四條第一項前段、第一百九十
    三條第一項及第一百九十四條第一項，請求被告給付醫療、減少勞動能力之費用
    及慰撫金計七十萬三千八百零十元及法定遲延利息等語。被告則以：原告受傷係
    因被告未注意後方有無來車即貿然開啟車門所致，本件車禍被告確有過失，對原
    告請求之金額不爭執，惟無資力清償等語資為抗辯。
三、查被告丙○○於八十七年六月二十七日十三時三十分許，將其所駕駛之車牌號碼
    Ｐ五─三四三一號小貨車停放於高雄市○鎮區○○路八十五號前之機車道上，在
    未注意後方往來之行人、車輛下，即貿然開啟車門欲下車取貨交予客戶。適原告
    駕駛車牌號碼ＤＩＩ─六九七號之重型機車，沿一德路自西往東行經該處，因閃
    煞不及，致其所駕駛之機車前方車頭撞擊被告所駕駛小貨車駕駛座旁之車門，原
    告因之受有頭部外傷合併急性硬腦膜上、下出血、顱內出血、腦挫傷及顱骨骨折
    之傷害，被告並因業務過失傷害案件被本院判處有期徒刑三月，得易科罰金確定
    等情。業據原告提出全民健康保險重大傷病申請書一紙、診斷證明書二紙為證，
    並有邱綜合醫院八十九年一月七日邱醫字第八九○○三號函在卷可參，復經本院
    依職權調閱臺灣高雄地方法院檢察署八十七年度偵字第二八三三二號偵查卷、八
    十八年度執字第二五四一號執行卷及本院八十八年度交易字第九五號刑事卷等相
    關案卷核閱屬實，且為被告所不爭執，自堪信為真實。
四、按汽車駕駛人停車向外開啟車門時，應注意行人、車輛，並讓其先行，以避免危
    險之發生，道路交通安全規則第一百十二條第一項第十五款定有明文。查被告考
    領有普通小型車駕駛執照，就上開注意義務自難諉為不知。而發生車禍當時天候
    晴天，日間自然光線、柏油路面平直，無障礙物或其他缺陷，且依其智識、能力
    ，並無不能注意之情事，詎被告竟疏未注意，在未讓後方來車先行之情況下，即
    貿然向外開啟車門，致原告煞避不及而肇事，其駕駛行為顯有過失，已甚明確。
    又被告未盡其前開注意義務致原告受有前開傷害，其過失行為與原告身體之傷害
    應有相當因果關係，自無庸疑。
五、因故意或過失，不法侵害他人之權利者，負損害賠償責任；又不法侵害他人之身
    體或健康者，對於被害人因此喪失或減少勞動能力，或增加生活上之需要時，應
    負損害賠償責任；另不法侵害他人之身體、健康者，被害人雖非財產上之損害，
    亦得請求賠償相當之金額。民法第一百八十四條第一項前段、第一百九十三條第
    一項及第一百九十五條第一項分別定有明文。本件原告因被告之過失行為而致身
    體、健康受有損害，被告自應負損害賠償責任。查原告因車禍已支付醫療費用二
    萬四千八百零十元、看護費用三萬五千元，又原告車禍前於蔡皮膚科診所幫傭，
    每月薪資一萬七千元；從事素食丸子生產，每月收入一萬八千元，惟因車禍傷勢
    嚴重而於二年內無法工作，減少勞動能力約五十四萬四千元；另原告因本件車禍
    造成智力減退，請求慰撫金十萬元，合計七十萬三千百百零十元等情。已據其提
    出薪資證明書一紙、診斷證明書二紙及邱綜合醫院收據二十五紙為證，而被告就
    上開金額並不爭執，從而被告應賠償原告七十萬三千八百零十元。
六、按損害之發生或擴大，被害人與有過失者，法院得減輕賠償金額或免除之，民法
    第二百十七條第一項固著有明文。惟被害人之行為須予損害之發生或擴大以助力
    ，而與損害之發生與擴大有相當因果關係者，始有過失相抵之適用，最高法院八
    十一年度臺上字第一六八一號判決意旨可資參照。本件原告領有自小客車駕照，
    依道路交通安全規則第六十一條僅能駕駛輕型機器腳踏車，原告竟駕駛重型機車
    ，顯已違反道路交通管理處罰條例第二十二條第一項第六款之規定，而該條之立
    法目的係為保護參與交通者之安全，原告無照駕駛自屬違反保護他人之法律，依
    民法第一百八十四條第二項規定，應推定有過失。然被告於偵查中自承：於停車
    後欲下車時，將駕駛座車門打開後，突然發現原告騎乘之重型機車在我身旁摔倒
    等語綦詳（見八十七年六月二十七日之警訊筆錄，附於高雄市政府警察局前鎮分
    局八十七年十二月二日高市警前分刑字第一八九二四號刑事偵查卷內），復參以
    被告自繪之現場草圖（本院八十八年度交易字第九十五號卷第二十二頁），顯見
    被告當時係臨時停車於機車道，於未注意來車而突然開啟車門，致使於機車道正
    常行駛中之原告，閃煞不及而發生車禍。由於事出突然，於一般情形下，縱領有
    合法駕照之駕駛人亦無法閃避之，故原告就損害之發生與擴大並無相當之因果關
    係甚明，揆諸首揭判決意旨，自無民法第二百十七條關於過失相抵規定之適用餘
    地。
七、另查本院八十八年度交易字第九十五號刑事確定判決，復因原告未注意車前狀況
    ，而認原告與有過失。惟本件車禍實肇因於被告突然之舉，已如前述，縱原告注
    意車前狀，亦無法免除車禍，準此，原告就損害之發生與擴大亦無相當之因果關
    係，應無與有過失之適用，附此敘明。
八、從而原告依據民法第一百八十四條第一項前段、第一百九十三條第一項及第一九
    九十五條第一項之侵權行為法律關係，請求被告給付七十萬三千八百零十元及自
    附民起訴狀繕本送達之翌日即八十八年四月二十一日起至清償日止，按年利率百
    分之五計算之法定遲延利息，即屬正當，應予准許。
九、原告陳明願供擔保，聲請宣告假執行，核無不合，爰酌定相當擔保金額准許之。
十、結論：原告之訴為有理由，依民事訴訟法第三百八十五條第一項前段、第三百九
    十條第二項、第七十八條，判決如主文。
中      華      民      國    八十九    年      六      月      三十    日
                              臺灣高雄地方法院民事第二庭
~B審判長法      官  謝靜雯
~B      法      官  朱玲瑤
~B      法      官  方百正
右為正本係照原本作成。
如不服本判決，應於送達後廿日內，向本院提出上訴狀並表明上訴理由，如於本判決
宣示後送達前提起上訴者，應於判決送達後十日內補提上訴理由書（須附繕本）。
中      華      民      國    八十九    年      六      月      三十    日
~B      法院書記官  洪婉琪


司法院資訊處製作；財團法人民間司法改革基金會備份。
